【裁判字號】    89,重訴,365
【裁判日期】    900720
【裁判案由】    損害賠償
【裁判全文】
臺灣臺中地方法院民事判決  八十九年度重訴字第三六五號
    原      告    丁○○
    法定代理人    戊○○
    代  理  人    甲○○
    被      告    丙○○○○○.
    被      告    乙○○○○○.
右當事人間請求損害賠償事件，本院判決如左：
    主      文
原告之訴及假執行之聲請均駁回。
訴訟費用由原告負擔。
    事      實
甲、原告方面：
一、聲明：
（一）被告丙○○○○○○○○○○應給付原告甲○○新台幣（下同）二十萬元，被
      告乙○○○○○○○○○○應給付原告甲○○三十萬元，及均自起訴狀繕本送
      達之翌日起至清償日止，按年息百分之五計算之利息。
（二）被告丙○○○○○○○○○○應給付原告黃卲萱八十萬元，被告乙○○○○○○○○○○應給付原告黃卲萱四百七十萬元，及均自起訴狀繕本送達之翌日起
      至清償日止，按年息百分之五計算之利息。
（三）願供擔保，請准宣告假執行。
二、陳述：
      緣原告甲○○於民國八十八年二月間受孕起至八十八年四月間曾至被告陳賢堂
      所開設祥安婦產科診所作產前超音波檢查，嗣於八十八年五月初慕名改至被告
      李新方所開設之博生婦產科診所作例行產前檢查，而原告甲○○為求慎重起見
      ，乃於每次產前例行檢查時作超音波檢查，俾確定胎兒之健康狀況，而歷次產
      檢後該所專科醫師均向原告甲○○表示胎兒完全正常且十分健康，嗣原告甲○○於八十八年十月二十日於博生婦產科診所分娩，產出新生兒即原告黃卲萱，
      未料原告丁○○之手部竟嚴重畸形，而本件醫療糾紛雖經送行政院衛生署醫事
      審議委員會審議，然其結果並不可採。茲將被告二人對原告應負之責任分述如
      左：
（一）原告甲○○方面：
  １、被告二人之專業判斷顯有重大瑕疵：
      產科之超音波診斷，胎兒四肢之測量為基本的生物測量，屬於基本常規性檢查
      範圍之列，並非特別評估檢查，亦非專科性、器官專一性評估檢查，屬於超音
      波檢查之最低層次之要求，被告等卻向原告甲○○推說該技術層次高深，在判
      斷上相當困難等語，顯係推拖之詞，洵不足採。而依據統計，胎兒之上臂肱骨
      及前臂尺骨測量值如小於平均值三個標準差以下，即屬異常偏短，依現今超音
      波檢測輔助電腦等儀器如此進步，檢測儀器可即時針對掃瞄影像進行分析，並
      比對資料庫中之生物測量數據，並提供操作人員檢測結果，更何況原告甲○○
      之胎兒係為嚴重手部畸形，其上臂肱骨及前臂尺骨之測量值顯然遠小於平均值
      ，惟被告等竟於超音波檢測時疏未注意，以致漏未對此部分詳細檢查，並將胎
      兒情況告知原告甲○○，被告之專業判斷顯然有嚴重瑕疵。因原告胎兒之短肢
      畸形，在超音波掃瞄檢查作業中，不但係屬普及、常規性檢查，乃最低層次之
      檢查，且原告胎兒之上臂肱骨及前臂尺骨之測量值顯然遠小於平均值，與正常
      生物測量標準值差異甚大，就專業醫師之專業立場判斷，此部分之檢查若漏失
      而未診察發現，即屬違反標準要求，故被告等之專業判斷顯然有嚴重瑕疵。
  ２、被告等應對原告甲○○負不完全給付之債務不履行責任：
（１）按民法第二百二十七條規定「因可歸責於債務人事由，致為不完全給付者，
      債權人得依關於給付遲延或給付不能之規定行使其權利。因不完全給付而生前
      項以外之損害者，債權人並得請求賠償。」查本件原告甲○○委由被告等進行
      產前檢查，無論診療費用是健保給付或由原告甲○○自付，依債之本旨，被告
      等皆應本其專業技能，確實提供原告甲○○之產檢結果，而被告等竟疏未注意
      ，於普及、常規性檢查上漏未將原告甲○○胎兒手部畸形及時診斷發現已如前
      述，顯已違反此一注意義務，係屬履行上之過失，而應負賠償責任自明。
（２）又被告李新方確曾向原告甲○○表示胎兒完全正常，四肢很健全、很健康，雖
      其事發後為卸責之詞，惟仍不能規避其應負不完全給付之債務不履行責任，查
      依雙方契約本旨，被告等之履約義務，並非為保證原告甲○○胎兒之健康正常
      ，而係以超音波檢測確實診斷原告甲○○胎兒是否有任何異常，並善盡告知義
      務，查胎兒是否為短肢畸形屬胎兒四肢之測量，為基本的生物測量，係超音波
      檢測最低層次之檢查，被告等若善盡其檢查義務，在正常情形下，自可於超音
      波掃瞄檢查時發現原告甲○○胎兒之手部異常，惟因被告等之重大過失，及其
      專業判斷上之嚴重瑕疵，竟未於超音波檢測時發現原告甲○○之胎兒於四肢外
      形上與常人有異，並告知原告甲○○，顯係可歸責於被告等之事由，致為不完
      全給付，使原告甲○○在未有任何預警下產出手部嚴重畸形之女嬰即原告黃卲
      萱，原告甲○○遭逢愛子甫出生即必須忍受肢體殘障之不便，強忍心中之悲痛
      ，主動與被告等協商解決之道，惟被告等對其疏失毫無悔意，竟聲稱其未曾向
      原告甲○○表示胎兒完全正常，許多異常必須待分娩後始能發現才能確認云云
      ，被告二人顯然飾責諉過。
  ３、原告甲○○得向被告等請求對其胎兒即原告黃卲萱將來成長所必須增加之費用
      ：按被告等應對原告甲○○負不完全給付之損害賠償責任已如前述，其賠償範
      圍包括：凡因契約所定原來之給付不完全，或與原來之給付有不可分之關係所
      致損害均屬之，查原告甲○○至被告等之診所產檢時，腹內胎兒甫成人形，若
      被告等能善盡其專業職責，顯能及早發現胎兒肢體異常，並告知原告甲○○，
      而原告甲○○則可選擇以優生保健法人工引產方式，避免於分娩時因胎兒異常
      而危及母體，甚或是胎兒於生產後仍必須實施矯正治療，以至於嬰兒成長過程
      中的社會適應問題等，故關於原告甲○○之損害，應包括原告甲○○將來必須
      面對嬰兒所付出之矯正治療費用，以及輔助嬰兒成長所必須增加之付出，此項
      損害賠償之金額甚鉅，爰依不完全給付之法律關係，請求被告陳賢堂賠償原告
      甲○○二十萬元，被告李新方賠償原告甲○○三十萬元。
（二）原告黃卲萱方面：
  １、原告黃卲萱因被告二人之判斷過失，未及時發現原告黃卲萱之左手先天嚴重畸
      形，以致未能尋求適當之醫療方法，造成原告黃卲萱甫出生即為先天性左手嚴
      重畸形，在其往後成長過程中，將帶來諸多不便，對其日常生活、求學、工作
      、甚至感情、婚姻，皆產生重大影響，又原告黃卲萱現僅六個月大，因其手部
      之畸形，將因此喪失部分勞動能力，依「勞工保險殘廢給付標準表」，原告黃
      卲萱為「一上肢肘關節以上殘缺者」，殘廢等級為第五級，其減少勞動能力百
      分之八十四點五九。且原告黃卲萱現不到一歲，以其高中畢業滿十八歲開始有
      勞動能力起算，至其滿六十歲，達勞工得強制退休之年齡有四十二年，以勞工
      最低基本工資為每月一萬五千八百四十元，依霍夫曼計算法第一年不扣除中間
      利息計算，被告李新方應賠償原告黃卲萱三百六十九萬三千四百七十元整。
  ２、次按不法侵害他人之身體、健康者，被害人雖非財產上之損害，亦得請求賠償
      相當之金額，民法第一九五條第一項定有明文，原告黃卲萱於未出生前因被告
      等專業判斷上之過失，未能及早於超音波檢查時發現其手部之畸形，造成原告
      黃卲萱甫出生就必須面對其身體殘障之打擊，對其往後成長過程中，勢必造成
      無可抹滅之陰影，其人格發展亦將因此而受嚴重影響，更遑論其於求學過程中
      面對同學之指點，工作過程中遭受同事之異樣眼光，甚至因先天之殘缺而無工
      作機會，凡此種種，實不難想見原告黃卲萱日後所必須承受之社會壓力及身心
      上之痛苦煎熬，而造成原告黃卲萱如此之痛苦，皆係因被告等專業判斷之重大
      過失，未及時發現並告知原告黃卲萱之父母以尋求解決所致，為此爰依侵權行
      為之法律關係，請求被告陳賢堂依法賠償原告黃卲萱八十萬元之慰撫金，請求
      被告李新方賠償原告黃卲萱一百萬六千五百三十元之精神慰撫金，以稍予慰藉
      原告黃卲萱在成長過程中精神上所飽受之折磨與痛苦。
（三）查依消費者保護法第七條第一項規定，提供服務之企業經營者應確保其提供之
      服務，無安全上之危險，而本件被告提供予原告之服務並未具通常可合理期待
      之安全性。被告應負消費者保護法第七條第三項規定之無過失賠償責任，符合
      消保法立法目的及公平正義原則。又按消費者保護法固僅對「商品」加以定義
      ，並未對「服務」加以任何定義，亦未作任何限制，是以提供服務為營業者，
      不問其是否與商品有關，由於其與消費者之安全或衛生有關，均為受到消費者
      保護法所規範之企業經營者。又消費乃一為達成生活目的之行為，凡是基於求
      生存、便利或舒適之生活目的，在食衣住行育樂方面為滿足人類慾望之行為，
      均屬之，易言之，凡與人類生活有關之行為，均屬消費行為，而醫療服務之行
      為，核其性質，自提供醫療服務者觀之，固與商品無關，且無營利性，惟其與
      消費者之安全或衛生有莫大關係，而自接受醫療服務者觀之，此屬於人類基於
      求生存之生活目的，為滿足人類慾望之行為，其為以消費為目的而接受服務之
      消費者甚明（消費者保護法第二條第一款規定參照），參以消費者保護法第七
      條第一項規定：「從事提供服務之企業經營者應確保其提供之服務無安全或衛
      生上之危險。」，足見本法所稱服務之性質在於消費者可能由於該服務之提供
      陷於安全或衛生上之危險，是以醫療服務行為固非屬於商品買賣交易，而屬於
      提供專業技術與服務之關係，且於診斷或治療之過程中，均無法確保「無安全
      或衛生之危險」，具有醫療不確定性及危險性，然其與國民生活衛生健康安全
      攸關，本於保護消費者權益，促進國民消費生活安全，提昇國民消費生活品質
      之立法目的（消費者保護法第一條規定參照），應將之列為消費者保護法之規
      範對象，況每一行業均有其不確定性及危險性，醫療服務業甚難以此為由拒絕
      消費者保護法之適用，正因醫療行為特別具有不確定性及危險性，更需提供醫
      療服務者負有更高之注意義務，再者，消費者保護法對於提供服務者所負之無
      過失責任並非毫無界限，此觀諸消費者保護法施行細則第五條對於法文所稱「
      安全或衛生上之危險」定有明確之認定標準至明，限縮無過失責任之範圍，至
      於醫療過程中可能發生不可控制之變數，此若符合施行細則第五條之認定標準
      ，自可排除無過失責任之適用。倘若醫師為規避無過失責任之危險，而採取拒
      看危險病人、不再嘗試無完全把握之手術或增加許多不必要之檢查、檢驗、治
      療或手術而造成醫療資源之浪費及醫療費用之高漲，此乃醫師個人拒絕負責之
      心態，醫療行為攸關病人身體生命健康，豈容醫師為自己利益而罔顧病人權益
      ？綜言之，醫療服務應屬消費者保護法所稱服務之範圍，被告二人之專業判斷
      上的重大瑕疵及過失，使原告甲○○未及早被告知腹中胎兒即原告黃卲萱係手
      部嚴重畸形兒，顯係明顯違反消費者保護法第七條第一項之規定，被告二人亦
      應依消費者保護法之相關規定負損害賠償責任。
（四）綜上所述，本件因被告等之專業判斷有嚴重瑕疵及過失，未能及時於超音波檢
      測中發現原告黃卲萱之手部嚴重畸形，並及時以優生保健法人工引產或於其出
      生後及時治療，造成原告丁○○手部畸形之終身遺憾，而原告甲○○身為人母
      ，往後數十年均須面對原告丁○○成長所面臨之挫折與痛苦，更必須時刻自責
      當初錯信被告等之「專業判斷」，又情何以堪？從而原告甲○○依不完全給付
      之債務不履行及消費者保護法之規定請求被告陳賢堂、李新方二人賠償上開損
      害；原告丁○○依侵權行為之損害賠償請求權及消費者保護法之規定請求被告
      二人賠償上開損害，均屬有理由。
三、證據：提出照片二張、診斷證明書影本及戶籍謄本影本各乙份、邱宗鴻醫師所著
    「婦產科超音波診斷」乙書中第二十五頁至第二十七頁影本乙份、第一百七十四
    頁影本乙份、第四十九頁至第五十頁影本乙份、勞工保險殘廢給付標準表影本乙
    份、各殘廢等級喪失或減少勞動能力比率表影本乙份、勞工委員會公布之資本工
    資之制訂與調整經過影本乙份、台灣高等法院及台灣台北地方法院民事判決影本
    各乙份、錄音帶譯文一份、超音波檢查圖影本三張為證，並聲請將本件醫療糾紛
    送行政院衛生署醫事審議委員會及國立台灣大學醫學院附設醫院鑑定，及調閱本
    院八十八年度聲字第一二０四號保全證據卷宗。
乙、被告方面：
壹、被告丙○○○○○○○○○○部分：
一、聲明：原告之訴及假執行之聲請均駁回，並陳明如受不利判決，願供擔保，請准
    宣告免為假執行。
二、陳述：
（一）原告甲○○在懷孕初期至十三週內，僅在被告診所作過三次超音波檢查，目的
      僅是確認胎兒妊娠週數及胎兒心跳有無，此已符合妊娠五至十三週之常規性檢
      查、胎兒基本生物測量，因胎兒在十三週時身體尚小，很難依據超音波即判定
      胎兒是否健全。又在產科檢查中，要偵測胎兒是否短肢畸形，一般需在胎兒滿
      二十週以上，在十三週時根本無從得知，故被告對原告甲○○並無任何過失，
      自無須負債務不履行損害賠償責任，且本件亦無消費者保護法之適用。
（二）又被告僅以超音波對原告甲○○作檢查，且該行為與原告黃卲萱身體之先天異
      常並無因果關係，亦無須賠償原告黃卲萱之損害。
三、證據：提出產科超音波檢查概論節本、基本生物測量標準值參考表八張（均係影
    本）、胎兒超音波檢查圖像三張為證。
貳、被告乙○○○○○○○○○○部分：
一、聲明：原告之訴及假執行之聲請均駁回，並陳明如受不利判決，願供擔保，請准
    宣告免為假執行。
二、陳述：
（一）產科醫師以超音波檢查胎兒，不可能完全偵測到胎兒所有可能發生的異常，即
      使利用高層次、立體超音波亦然。醫師不會對病人說用超音波就斷定胎兒『完
      全』正常且『十分』健康。本件被告對原告甲○○所為之例行產前檢查，雖未
      發現原告甲○○胎兒之肘下部份缺損，但本已合乎專業判斷之標準，並無任何
      缺失情事。
（二）按民法第二百二十七條規定「因可歸責於債務人事由，致為不完全給付者，債
      權人得依關於給付遲延或給付不能之規定行使其權利。因不完全給付而生前項
      以外之損害者，債權人並得請求賠償。」依前所述，原告甲○○胎兒之先天性
      肘下部份缺損，就產前超音波基本常規檢查並非容易診斷發現，被告對原告甲○○所為之例行產前檢查，被告實已盡善良管理人之注意義務，於專業判斷上
      並無疏失，故被告並無可歸責之事由，自不應使被告負不完全給付之責而賠償
      原告甲○○三十萬元。
（三）又按民法第一百八十四條侵權行為之損害賠償其構成要件為：有加害行為、行
      為須違法、故意或過失、責任能力（侵權行為能力）、須有損害發生、所受損
      害須為他人之權利及行為與損害間須有相當因果關係，須此七個構成要件皆符
      合時，行為人方須負損害賠償責任。原告丁○○的左前臂畸形是一種先天性肘
      下部份缺損，非係被告於醫療過程所致，故被告並無加害之行為。另依前所述
      ，被告對原告甲○○所為之例行產前檢查，被告實已盡善良管理人之注意義務
      ，於專業判斷上並無過失。況原告丁○○之先天性肘下部份缺損，其係先天殘
      缺，其因先天之殘缺所致在日後成長過程因此喪失或減少勞動能力，或增加生
      活上之需要，本皆係伴隨原告丁○○之出生而存在，被告對原告甲○○所為之
      例行產前檢查行為，並無造成原告丁○○之損害。且原告丁○○之先天性肘下
      部份缺損，既係先天殘缺，則與被告之例行產前檢查行為自無因果關係存在。
      綜上論述，被告並未有符合侵權行為構成要件之行為，自不負侵權行為之損害
      賠償責任，原告黃卲萱之請求即屬無據
（四）再者，本件應無消費者保護法之適用，且縱鈞院認本件有消費者保護法之適用
      ，然原告丁○○之先天性肘下部份缺損，依現時超音波檢查無法診斷發現之機
      率極高，被告所提供之服務實已符合當時科技及專業水準，自可依據消費者保
      護法施行細則第五條科技上之抗辯，主張免責。
三、證據：提出美國婦產科醫學期刊節本影本一份、中國大陸在肢體缺損之研究影本
    一份、邱宗鴻醫師所著「婦產科超音波診斷」乙書中節本影本一份、「美國婦產
    科超音波學」乙書中第二百四十七至二百五十一頁影本、「以產前超音波診斷幼
    兒之肢體不全」一文影本一份。
    理      由
一、本件原告起訴主張：原告甲○○自八十八年二月間受孕起至八十八年四月間曾至
    被告陳賢堂所開設祥安婦產科診所作產前超音波檢查，嗣於八十八年五月初改至
    被告李新方所開設之博生婦產科診所作例行產前檢查，且每次例行檢查時均以超
    音波作檢查，俾確定胎兒之健康狀況，而在檢查後，被告均向原告甲○○表示胎
    兒完全正常且十分健康，嗣原告甲○○於八十八年十月二十日於博生婦產科診所
    分娩，產出新生兒即原告黃卲萱，未料原告丁○○之手部竟嚴重畸形，因原告甲○○之胎兒係為嚴重手部畸形，其上臂肱骨及前臂尺骨之測量值顯然遠小於平均
    值，被告二人竟於超音波檢測時疏未注意，以致漏未對此部分詳細檢查，且未將
    胎兒情況告知原告甲○○，使原告甲○○在未有任何預警下產出手部嚴重畸形之
    女嬰，被告之專業判斷顯然有嚴重瑕疵，則被告二人之診療過程即屬有過失，自
    應對原告甲○○負不完全給付之債務不履行責任。又因被告二人之在醫療過程中
    有過失，未及時發現原告黃卲萱之左手先天嚴重畸形，致原告甲○○未能尋求適
    當之醫療方法，造成原告黃卲萱甫出生即為先天性左手嚴重畸形，在其往後成長
    過程中，實不難想見原告黃卲萱日後所必須承受之社會壓力及身心上之痛苦煎熬
    ，被告二人自應對原告黃卲萱負侵權行為之損害賠償責任，又被告二人之醫療行
    為應屬消費者保護法第二條第一款所稱服務之範圍，被告二人之專業判斷上的重
    大瑕疵及過失，使原告甲○○未及早被告知腹中胎兒即原告黃卲萱係手部嚴重畸
    形兒，顯係明顯違反消費者保護法第七條第一項之規定，則被告二人對於原告二
    人所受之損害，亦須依消費者保護法第七條第三項規定負無過失賠償責任，是以
    原告甲○○得依債務不履行之法律關係及消費者保護法之規定、原告丁○○得依
    侵權行為之法律關係及消費者保護法之規定，各請求被告陳賢堂、李新方二人賠
    償如聲明所示之損害等語。
二、被告陳賢堂則以：原告甲○○在懷孕初期至十三週內，僅在被告診所作過三次超
    音波檢查，目的僅是確認胎兒妊娠週數及胎兒心跳有無，此已符合妊娠五至十三
    週之常規性檢查、胎兒基本生物測量，因胎兒在十三週時身體尚小，很難依據超
    音波即判定胎兒是否健全。又在產科檢查中，要偵測胎兒是否短肢畸形，一般需
    在胎兒滿二十週以上，在十三週時根本無從得知，況僅以超音波檢查，並不會對
    原告黃卲萱身體造成損害，原告黃卲萱之肢體端異常係屬先天之疾病，而被告陳
    賢堂之醫療行為並不適用消費者保護法之規定，則被告陳賢堂在本件醫療行為中
    既無過失可言，自無須賠償原告二人之損害等語置辯。被告李新方則辯稱：產科
    醫師以超音波檢查胎兒，不可能完全偵測到胎兒所有可能發生的異常，即使利用
    高層次、立體超音波亦然。而被告李新方對原告甲○○所為之例行產前檢查，雖
    未發現原告甲○○胎兒之肘下部份缺損，但本已合乎專業判斷之標準，並無任何
    缺失情事，故無可歸責之事由，自不負不完全給付之責，又原告丁○○的左前臂
    畸形是一種先天性肘下部份缺損，非係被告李新方於醫療過程所致，故被告李新
    方亦無侵權行為可言，再者，本件被告李新方之醫療行為應無消費者保護法之適
    用，況縱認本件有消費者保護法之適用，因原告丁○○之先天性肘下部份缺損，
    依現時超音波檢查無法診斷發現之機率極高，被告所提供之服務實已符合當時科
    技及專業水準，自可依據消費者保護法施行細則第五條科技上之抗辯，主張免責
    ，準此，被告李新方自無須對原告二人負損害賠償責任等語。
三、原告主張原告甲○○自八十八年二月間受孕起至八十八年四月間，曾至被告陳賢
    堂所開設祥安婦產科診所作產前超音波檢查，嗣於八十八年五月初改至被告李新
    方所開設之博生婦產科診所作例行產前檢查，且每次例行檢查時均以超音波作檢
    查，嗣原告甲○○於八十八年十月二十日於博生婦產科診所分娩，產出新生兒即
    原告黃卲萱，然原告丁○○出生後之手部竟嚴重畸形之事實，業據提出照片二張
    、診斷證明書影本一份、戶籍謄本影本一份、超音波檢查圖影本三張為證，且為
    被告二人所不爭執，自堪信為真實。茲本件所應審究者為：被告二人在對原告甲○○為產前超音波檢查後，對結果之解讀，是否有違專業判斷而屬有過失，致造
    成原告黃卲萱之手部嚴重畸形；又該醫療行為是否屬消費者保護法所稱之服務範
    圍，致被告二人應對原告二人之損害應負無過失之責任。經查：
（一）原告甲○○固主張被告二人在為其作產檢超音波檢查時，未盡專業判斷能力及
      醫療上必要之注意義務，致其產下手部竟嚴重畸形之嬰兒，因被告二人在為超
      音波檢查時，未預先告知原告甲○○胎兒手部有嚴重畸形之情形，使原告甲○○不能預先依優生保健法之規定處理該手部畸形胎兒，而受有損害，故被告有
      可歸責之情事，應負債務不履行之責任云云，然被告二人否認有何過失之情事
      ，而本件醫療糾紛經行政院衛生署醫事審議委員會鑑定後，結果認：「產檢超
      音波檢查，其目的是為母親懷孕期間，監測胎兒的生長情形，做為例行產檢之
      參考。按現行產檢制度下，一般例行性超音波檢查，包括監測胎兒的心跳、活
      動、胎兒頭圍、腹圍、大腿長度、單胎或多胎、羊水多寡、胎位及胎盤位置。
      超音波的掃瞄是有目標的掃瞄，所以產前超音波檢查仍有其極限及不足之處，
      對於單發性肢端畸形之產前診斷，依文獻記載其檢出率約百分之二十四。由於
      受到人力、物力及超音波安全性的影響，是否每個孕婦都應接受掃瞄，或者何
      種程度的掃瞄，仍屬見仁見智。依前所述，為其產檢的醫師並無醫療疏失。」
      等語（詳鑑定意見第二、三、四、五項），又本件經國立台灣大學醫學院附設
      醫院鑑定，其鑑定結果認：被告陳賢堂為原告甲○○作產前檢查，胎兒只有十
      三週，根本無法清楚測量；另根據眾多文獻記載，肢體端異常是超音波不易診
      察之主要項目之一，敏感度不高等語，則由上開之鑑定報告可知，被告二人雖
      曾以超音波對原告甲○○為產前檢查，然依當時之專業判斷及醫療水準觀之，
      被告二人應無違反善良管理人之注意義務，尚難僅以被告二人曾為原告甲○○
      作過超音波檢查即率以認定被告二人有過失。此外，原告甲○○復未能舉證證
      明被告二人確有違當時醫療專業水準之判斷，而應負過失之責任等情，是原告
      甲○○主張被告二人應負債務不履行之責任云云，即屬無據。
（二）按因故意或過失，不法侵害他人之權利者，負損害賠償責任。故意以背於善良
      風俗之方法，加損害於他人者亦同。違反保護他人之法律，致生損害於他人者
      ，負損害賠償責任，但能證明其行為無過失者，不在此限，民法第一百八十四
      條定有明文。本件原告黃卲萱主張被告二人之在醫療過程中有過失，因未及時
      發現原告黃卲萱之左手先天嚴重畸形，致原告甲○○未能尋求適當之醫療方法
      ，造成原告黃卲萱甫出生即為先天性左手嚴重畸形，在其往後成長過程中，身
      心之痛苦難以言喻，被告二人自應對原告黃卲萱負侵權行為之損害賠償責任云
      云，然被告二人均否認對原告黃卲萱有侵權行為之情事，而依行政院衛生署醫
      事審議委員會鑑定結果認：產婦所生出之嬰兒，左前臂肘下部分缺損，係屬先
      天性疾病，並非產檢醫療行為所導致之結果。另依國立台灣大學醫學院附設醫
      院鑑定結果亦認：被告陳賢堂與原告黃卲萱之肢體缺損異常無關；被告李新方
      於原告黃卲萱肢體缺損異常部分應無醫療過失等語，此有行政院衛生署九十年
      三月十二日衛署醫字第０九０００一七七０八號書函一份、國立台灣大學醫學
      院附設醫院九十年五月二十二日（九十）校附醫秘字第一０二七０號函一份在
      卷足憑，足認原告黃卲萱出生時左前臂肘下部分缺損，應屬先天疾病，而該損
      害即並非係被告二人對原告甲○○為之產前超音波檢查所造成，則依前開法條
      說明，被告二人之醫療行為即與侵權行為之要件不符，自無須對原告黃卲萱負
      損害賠償責任。此外，原告黃卲萱復未舉證證明被告二人對其確有侵權行為之
      情事，是以原告黃卲萱依侵權行為之法律關係請求被告二人應負損害賠償責任
      云云，即屬無據。
（三）又原告二人雖另主張被告二人之醫療行為應屬消費者保護法第二條第一款所稱
      服務之範圍，因被告二人之專業判斷上的重大瑕疵及過失，使原告甲○○未及
      早被告知腹中胎兒即原告黃卲萱係手部嚴重畸形兒，顯係明顯違反消費者保護
      法第七條第一項之規定，則被告二人對於原告二人所受之損害，亦須依消費者
      保護法第七條第三項規定負無過失賠償責任云云。然查，醫療行為是否有消費
      者保護法第二條第一款所稱以消費為目的之服務行為之適用，自消費者保護法
      公布施行以來，即頗受爭議，惟就醫療之性質而言，醫療乃為維護健康疾病人
      生命安全，並非在促進消費，有別予以消費為目的之行為，是醫療行為是否係
      消費者保護法所欲規範之範圍，即屬可疑。而醫療行為最終所欲維護之法益是
      生命權，此與一般消費行為所涉及之範圍僅為財產權，在目的、本質上皆不相
      同。又因醫療行為之治療過程與結果，與當時醫療科技之水準息息相關，醫師
      僅能在當時之醫療專業背景下控制因醫療行為所生之風險，故醫療行為所充滿
      不確定性與危險性，非醫師所能控制，若令醫師對醫療行為之結果負無過失之
      責任，則將促使醫師採取「防禦性醫療措施」，大量浪費醫療資源，增加社會
      成本，是以基於醫療服務之特殊性，本件被告二人對原告甲○○所為之產前檢
      查，應無消費者保護法第二條第一款所稱以消費為目的之服務行為之適用。準
      此，本件原告主張本件被告二人之醫療行為應有消費者保護法之適用，對原告
      二人之損害應負無過失責任云云，即屬無據。
四、從而，原告甲○○依債務不履行之法律關係及消費者保護法之規定請求被告丙○○○○○○○○○○應給付二十萬元、請求被告乙○○○○○○○○○○應給付
    三十萬元，及均自起訴狀繕本送達之翌日起至清償日止，按年息百分之五計算之
    利息；另原告黃卲萱依侵權行為之法律關係及消費者保護法之規定請求被告丙○○○○○○○○○○應給付八十萬元、請求被告乙○○○○○○○○○○應給付
    四百七十萬元，及均自起訴狀繕本送達之翌日起至清償日止，按年息百分之五計
    算之利息，均為無理由，應予駁回。。
五、原告之訴既經駁回，其假執行之聲請已失所依據，應併駁回之。
六、本件事證已臻明確，兩造其餘攻擊防禦方法，核與判決之基礎無影響，爰不再一
    一論述，附此敘明。
七、據上論結，本件原告之訴為無理由，依民事訴訟法第七十八條、第八十五條第一
    項前段，判決如主文。
中      華      民      國    九十      年      七      月      二十    日
                              臺灣台中地方法院民事第四庭
~B法      官  王世華
右為正本係照原本作成
如對本判決上訴，須於判決送達後廿日內向本院提出上訴狀
中      華      民      國    九十      年      七      月      二十    日
~B法院書記官  詹貴珍


司法院資訊處製作；財團法人民間司法改革基金會備份。
